【裁判字號】    98,裁,1420
【裁判日期】    980611
【裁判案由】    區域計畫法
【裁判全文】
最  高  行  政  法  院  裁  定
                                      98年度裁字第1420號
上  訴  人  甲○○
被 上訴 人  桃園縣政府
代  表  人  乙○○
上列當事人間區域計畫法事件，上訴人對於中華民國98年3月10
日臺北高等行政法院97年度訴字第2781號判決，提起上訴，本院
裁定如下：
    主  文
上訴駁回。
上訴審訴訟費用由上訴人負擔。
    理  由
一、按對於高等行政法院判決之上訴，非以其違背法令為理由，
    不得為之，行政訴訟法第242條定有明文。依同法第243條第
    1項規定，判決不適用法規或適用不當者，為違背法令；而
    判決有同條第2項所列各款情形之一者，為當然違背法令。
    是當事人對於高等行政法院判決上訴，如依行政訴訟法第24
    3條第1項規定，以高等行政法院判決有不適用法規或適用不
    當為理由時，其上訴狀或理由書應有具體之指摘，並揭示該
    法規之條項或其內容；若係成文法以外之法則，應揭示該法
    則之旨趣；倘為司法院解釋或本院之判例，則應揭示該判解
    之字號或其內容。如以行政訴訟法第243條第2項所列各款情
    形為理由時，其上訴狀或理由書，應揭示合於該條項各款之
    事實。上訴狀或理由書如未依此項方法表明，或其所表明者
    與上開法條規定不合時，即難認為已對高等行政法院判決之
    違背法令有具體之指摘，其上訴自難認為合法。
二、本件上訴人對於高等行政法院判決上訴，主張：被上訴人於
    原審亦主張如系爭魚池存在於民國70年2月5日之前，上訴人
    得為從來之使用，開挖或整理均不違法，惟原判決卻認定只
    要開挖即違法，就開挖是否符合舊有魚池從來之使用，未依
    職權詢問當事人，未賦予當事人陳述之機會，逕為不利於上
    訴人之認定，原判決違反行政訴訟法第125條第1項及第3項
    之規定，屬突襲性裁判；上訴人僅開挖舊有魚池池底之淤泥
    ，原審稱挖掘面積相當大片，已非整理魚池，係憑臆測，與
    卷附證據資料不符，亦未至現場履勘，原判決稱本件不符合
    舊有魚池從來之使用，顯違反經驗法則；又縱認上訴人開挖
    面積逾越舊有魚池之範圍，然於舊有魚池範圍內之開挖，上
    訴人仍得為從來之使用，就未逾越舊有魚池開挖部分之處分
    應予撤銷，且開挖部分逾越與否及逾越面積多少等情，原審
    均未調查且未於理由中敘明，原判決有應調查證據而未予調
    查之違法等語，為其論據。原判決已就桃園縣大溪鎮○○段
    南興小段299-7地號（下稱系爭土地）屬被上訴人70年2月15
    日七十府地用字第18108號公告桃園縣非都市土地使用分區
    為特定農業區農牧用地土地，被上訴人於97年1月25日至上
    址會勘，確認系爭土地為舊有魚池，有開挖使用情形（面積
    約600平方公尺），依卷附現場照片所示有大型機具（挖土
    機）在現場，且已挖掘之面積相當大片，非整理魚池可言，
    現場縱原有水池存在，但上訴人加大面積開挖，並有系爭土
    地74年10月8日空照圖翻拍、96年7月18日空照圖翻拍、92年
    、95年、67年8月、74年8月、93年6月空照圖等影本附卷可
    稽，上訴人又未曾向農業主管機關申請容許作養殖業使用，
    堪認有未經核准擅自開挖農地，違反土地編定使用，原處分
    依據區域計畫法第15條第1項及第21條第1項規定，裁處最低
    度之6萬元罰鍰，並停止非法使用，3個月內依法申請恢復土
    地容許使用項目，於法無違等情，業已在判決理由欄論述綦
    詳，其認事用法悉無違誤。核其上訴理由，係就原審取捨證
    據、認定事實之職權行使，指摘其為不當，並就原審已論斷
    者，泛言未論斷，或就原審所為論斷，泛言其論斷矛盾，而
    非具體表明合於不適用法規、適用法規不當、或行政訴訟法
    第243條第2項所列各款之情形，難認對該判決之如何違背法
    令已有具體之指摘。依首開規定及說明，應認其上訴為不合
    法。
三、據上論結，本件上訴為不合法。依行政訴訟法第249條第1項
    前段、第104條、民事訴訟法第95條、第78條，裁定如主文
    。
中    華    民    國    98    年    6     月    11    日
                    最高行政法院第一庭
                        審判長法官  帥  嘉  寶
                              法官  吳  慧  娟
                              法官  曹  瑞  卿
                              法官  黃  秋  鴻
                              法官  胡  方  新
以  上  正  本  證  明  與  原  本  無  異
中    華    民    國    98    年    6     月    12    日
                              書記官  郭  育  玎


司法院資訊處製作；財團法人民間司法改革基金會備份。
